臺灣臺南地方法院民事裁定
109年度消債更字第428號
聲  請  人
即債務人    陳文雅  

代  理  人  宋錦武律師（財團法人法律扶助基金會律師）
上列聲請人即債務人因消費者債務清理事件聲請更生，本院裁定
如下：
    主  文
債務人陳文雅自民國一一０年十月二十七日下午四時起開始更生
程序，並命司法事務官進行本件更生程序。
    理  由
一、按債務人不能清償債務或有不能清償之虞者，得依本條例所
    定更生程序，清理其債務；債務人無擔保或無優先權之本金
    及利息債務總額未逾新臺幣（下同）12,000,000元者，於法
    院裁定開始清算程序或宣告破產前，得向法院聲請更生；債
    務人對於金融機構負債務者，在聲請更生或清算前，應向最
    大債權金融機構請求協商債務清償方案，或向其住、居所地
    之法院或鄉、鎮、市、區調解委員會聲請債務清理之調解；
    法院開始更生程序之裁定，應載明其年、月、日、時，並即
    時發生效力；法院裁定開始更生或清算程序後，得命司法事
    務官進行更生或清算程序。消費者債務清理條例（下稱消債
    條例）第3條、第16條第1項前段、第151條第1項、第42條第
    1項、第45條第1項分別定有明文。　
二、聲請意旨略以：聲請人積欠債權人元大商業銀行、中國信託
    商業銀行、玉山商業銀行、台北富邦商業銀行、板信商業銀
    行、台新國際商業銀行、新光行銷股份有限公等無擔保無優
    先權債務，共計債務金額為660,374元，尚未包含對中租迪
    和股份有限公司、衛生福利部中央健康保險署之欠款。目前
    聲請人擔任歌仔戲演員，每月收入約20,000元，無領取保險
    金、社會津貼、年金等政府補助或其他任何機構之補助，所
    能負擔之清償金額每月約3,222元。聲請人於109年9月24日
    聲請消債條例前置調解(本院109年度南司消債調字第569號)
    ，於調解程序時，最大債權銀行元大商業銀行提出每個月還
    款5,000元、0%利率，共計180期之還款方案，聲請人無法負
    擔清償方案，調解不成立。聲請人每月平均支出15,035元（
    包含餐費6,300元、服裝費800元、水電瓦斯費3,000元、交
    通費1,800元、通信費1,000元、健保費335元、生活雜項1,8
    00元），且名下僅有汽車一輛、機車一部、存款20元。是衡
    以聲請人之財產、勞力及信用綜合判斷，就已屆清償期之債
    務，顯已陷於全盤繼續不能清償之客觀情狀，而有無法清償
    債務之情事。聲請人係一般消費者，未從事營業，且未經法
    院裁定開始清算程序或宣告破產。爰依消債條例之規定，提
    出本件更生之聲請。
三、本院之判斷：
(一)聲請人主張其為一般消費者，5年內未從事營業活動，積欠
    台新國際商業銀行、玉山商業銀行、台北富邦商業銀行、新
    光行銷股份有限公司、中國信託商業銀行、元大商業銀行、
    板信商業銀行，尚未包含中租迪和股份有限公司、衛生福利
    部中央健康保險署之欠款，共計無擔保無優先權債務為660,
    374元等情，業據其提出債權人清冊、債務人清冊、財團法
    人金融聯合徵信中心當事人綜合信用報告-債務清理條例前
    置協商專用債權人清冊、財團法人金融聯合徵信中心查詢當
    事人綜合信用報告回覆書、本院109年度南司消債調字第569
    號調解不成立證明書等件為證（南司消債調字卷第11-12、1
    8-19頁；消債更字卷第23-27、133-137、165-170頁）。且
    有債權人台新國際商業銀行【陳報債權金額61,512元】、玉
    山商業銀行【陳報債權金額95,498元】、台北富邦商業銀行
    【陳報債權金額144,500元】、新光行銷股份有限公司【陳
    報債權金額160,977元】、中國信託商業銀行【陳報債權金
    額622,665元】、元大商業銀行【陳報債權金額302,417元】
    之陳報狀在卷可稽（消債更字卷第57-113、147-161頁），
    上開債權陳報合計為1,387,569‬元。是聲請人為一般消費者
    ，現積欠無擔保或無優先權之本金及利息債務總額未逾12,0
    00,000元，堪可認定。聲請人在本件更生聲請前，於109年9
    月24日以調解聲請狀依消債條例第151條第1項規定向本院聲
    請債務前置協商，最大債權銀行元大商業銀行提出每個月還
    款5,000元、0%利率，共計180期之還款方案，聲請人無法負
    擔清償方案，雙方調解不成立，本院於109年11月16日發給
    聲請人調解不成立證明書等情，亦據聲請人提出本院109年
    度南司消債調字第569號調解不成立證明書為證（消債更字
    卷第27頁），並經本院調閱該調解事件卷宗核之相符。是聲
    請人提起本件更生聲請前，已踐行前置調解程序而調解不成
    立之事實，亦可認定。　
(二)聲請人主張其擔任歌仔戲演員，每月收入約20,000元，無領
    取保險金、社會津貼、年金等政府補助或其他任何機構之補
    助等情，業據其提出107、108、109年度綜合所得稅各類所
    得資料清單、勞工保險被保險人投保資料表、收入切結書、
    黃湘愔歌仔戲團員工職務證明書等件為證（南司消債調字卷
    第14-17頁；消債更字卷第139-145、171頁），核與聲請人
    之主張大致相符，應可採信。聲請人除汽車一輛、機車一部
    、存款20元外，無其他財產，有其提出之債務人清冊、全國
    財產總歸戶財產查詢清單、臺南海佃郵局存摺封面及明細、
    機車行照、汽車行照等件在卷可憑（南司消債調字卷第12、
    15頁；消債更字卷第25、33-35、119-129頁）。基此，聲請
    人目前償債能力應以其每月平均薪資收入20,000元為據。　
(三)按債務人必要生活費用，以最近一年衛生福利部或直轄市政
    府所公告當地區每人每月最低生活費一點二倍定之，消債條
    例第64條之2第1項定有明文。債務人聲請更生或清算時所提
    財產及收入狀況說明書，其表明每月必要支出之數額，與消
    債條例第64條之2第1項、第2項規定之認定標準相符者，毋
    庸記載原因、種類及提出證明文件，亦為消債條例施行細則
    第21之1條第3項所明定。參酌聲請人居住地即臺南市政府公
    告110年度臺南市低收入戶最低生活費用每人每月為13,304
    元，該生活費標準係按照政府最近1年平均每人消費支出（
    包括食品費、衣著鞋襪費、房租水電費、家居管理費、醫療
    保健費、交通通訊費、娛樂教育費及雜項支出）百分之60訂
    定，故消債條例之債務人每月生活費標準自堪以上開每人每
    月最低生活費1.2倍即15,965元計之（計算式：13,304元 ×1
    .2 ≒15,965元，元以下四捨五入）。聲請人陳報其個人每月
    生活必要費用約15,035元（包含餐費6,300元、服裝費800元
    、水電瓦斯費3,000元、交通費1,800元、通信費1,000元、
    健保費335元、生活雜項1,800元），該金額未逾越前開每月
    生活費標準15,965元之範圍，依上開說明，應認聲請人主張
    其每月個人生活必要支出為15,035元，尚屬合理。　
(四)準此，聲請人目前每月平均收入約20,000元，扣除其每月生
    活必要費用15,035元後，剩餘4,965元，是聲請人可用於償
    還其他債權人之金額約為4,965元，顯無法負擔每個月還款5
    ,000元、0%利率，共計180期之還款方案，且該還款方案尚
    未計入新光行銷股份有限公司、中租迪和股份有限公司、衛
    生福利部中央健康保險署之債權金額，是聲請人陳稱其收入
    無法負擔債務，堪可採信。依此，聲請人之經濟狀況，確已
    達不能清償債務之程度，而有更生之原因，及藉助更生制度
    調整其與債權人間之權利義務關係而重建其經濟生活之必要
    。
四、綜上，依債務人之收入財產及必要生活支出之情形，已達不
    能清償債務之程度；債務人係一般消費者，未曾從事營業，
    其無擔保或無優先權之本金及利息債務總額未逾12,000,000
    元，亦曾踐行前置調解程序而調解不成立，復未經法院裁定
    開始清算程序或宣告破產，又無消債條例第6條第3項、第8
    條或第46條各款所定應駁回更生聲請之事由存在，債務人聲
    請本件更生，應予准許，爰裁定如主文所示。
中    華    民    國    110    年    10    月   27   日
                  民事第一庭   法  官　盧亨龍
本裁定已於民國110年10月27日下午4時公告。　　　　
以上正本係照原本作成。
本裁定不得抗告。
中　　華　　民　　國　　110 　年　　10　　月　　27　　日
                               書記官  謝婷婷